臺灣高雄地方法院刑事判決　　　　　　　 96年度易字第404號
公　訴　人　臺灣高雄地方法院檢察署檢察官
被　　　告　甲○○
上列被告因業務侵占案件，經檢察官提起公訴（95年度偵緝字第
2328號），本院合議庭裁定由受命法官獨任進行簡式審判程序，
判決如下：
    主  文
甲○○連續意圖為自己不法之所有，而侵占對於業務上所持有之
物，處有期徒刑柒月。緩刑貳年。
    事  實
一、甲○○係設於高雄市前鎮區○○○路148 號2 樓「先鋒保全
    股份有限公司」（下稱先鋒保全公司）職員，自民國92年5
    月21日起至95年2 月5 日止，經先鋒保全公司指派擔任位於
    高雄市前金區○○○路302 號「流行領袖大廈」管理員職務
    ，並於92年11月16日升任為組長，負責行政管理、保管管理
    員向該大廈住戶收取之管理費再代為轉交該大樓管理委員會
    之業務，為從事業務之人。甲○○竟基於意圖為自己不法所
    有之概括犯意，自95年1 月間起至同年2 月5 日止，利用其
    擔任管理組長代收各住戶管理費用之便，因業務上關係自行
    或經由管理員張國香、王炎向該大樓住戶左藝華、岳創輝、
    劉建男、雲二豪、林淑娟、許政玉、鍾惠平、原燒餐飲股份
    有限公司、蔡茂櫻、邵自強、黃雅華、黃謝逸娥、吳麗芬、
    周婉明、楊幃喧、李信宗、高博祥、薛秋梅、黃永賜、張安
    瑜、詹樂芝、張棗玲、鄧啟華、林麗華、黃美蓮、薛秀英、
    喻開凱、康惠珍、鸝羚服飾、曾宥彙、許秀枝、吳倩芳、余
    李蜜、吳淑珍、金韻端、梁應偉、吳美足、陳怡伶、章逸梅
    、林秀卿、柳雅玲、林秀玲、郭燕武、李佩璘、林依欣、廖
    晰倫、簡玉如、陳金龍、王麗華、鄭淑芳、鄭靜芝、丁嵩斌
    、許苑樺、劉昌熾、丁秋紅、趙畢務儉、王桂香、方政宏、
    黃茂全、吳俊龍、劉月蘭、歐麗鈴、王清琴、劉昌馨、劉建
    男、許瓊明、林淑娟、江慧如、吳顯德、謝薰槿、賴錦秀、
    張陳瑪莉、張素玲、柳雅玲、陳仍華、陳昭岑、張碧蓉等人
    收取管理及清潔費用後，連續多次將上開收取之管理費共計
    新臺幣（下同）123,603 元均以變易持有為所有之意思，予
    以侵占入己，嗣於95年2 月5 日申請離職，經先鋒保全公司
    對帳後察覺有異，始悉上情。
二、案經先鋒保全公司訴由臺灣高雄地方法院檢察署檢察官偵查
    起訴。
    理  由
一、本案被告甲○○所犯係死刑、無期徒刑、最輕本刑為3 年以
    上有期徒刑以外之罪，其於準備程序就前揭被訴事實為有罪
    之陳述，經受命法官告知簡式審判程序之旨，並聽取其與公
    訴人之意見後，本院認無不得或不宜改依簡式審判程序進行
    之處，爰依刑事訴訟法第273 條之1 第1 項、第284 條之1
    規定，裁定本件由受命法官獨任進行簡式審判程序，合先敘
    明。
二、上揭犯罪事實，業據被告於偵查及本院審理中均坦承不諱（
    見95年度偵緝卷2328號第23頁、本院卷第14、21至23頁），
    核與證人即告訴代理人高榮耀與證人即先鋒保全公司之襄理
    洪本立於偵訊中所證述之情節相符（見95年度他字第1881號
    卷第46至48頁），並有員工服務同意書、人事命令各1 紙、
    住戶管理費繳交日報表、存證信函各1 份（見他字偵查卷第
    3 至11頁）附卷可稽，均足資佐證。從而，被告上開自白與
    事實相符，自可採為認定事實之證據。本案事證明確，被告
    連續業務侵占犯行洵堪認定，應依法論罪科刑。
三、論罪與科刑：
  (一)本案相關法律之比較適用：
    按行為後法律有變更者，適用行為時之法律；但行為後之法
    律有利於行為人者，適用最有利於行為人之法律，刑法第2
    條第1 項定有明文。次按有關新舊法之比較，應就罪刑有關
    之共犯、未遂犯、想像競合犯、牽連犯、連續犯、結合犯以
    及累犯加重、自首減輕暨其他法定加減原因（如身分加減）
    與加減例等一切情形，綜其全部罪刑之結果而為比較（最高
    法院95年第8 次刑事庭會議決議參照）。查於被告前開行為
    後，刑法第33條及第56條業經總統於94年2 月2 日修正公布
    ，並依刑法施行法第10條之1 規定自95年7 月1 日施行。職
    是，本件自應就被告行為前、後相關法律有修正者，依前揭
    規定暨決議意旨加以綜合比較以資適用。茲說明如下：
  1.刑法第336 條第2 項業務侵占罪，原規定法定刑為「6 月以
    上5 年以下有期徒刑，得併科3,000 元以下罰金」，且依修
    正前刑法第33條第5 款及罰金罰鍰提高標準條例第1 條前段
    ，規定罰金數額應為10元以上；然修正後刑法第33條第5 款
    提高罰金數額為新臺幣1,000 元以上，並以百元計算之。是
    以該罪修正後關於有期徒刑、拘役等自由刑雖未加以變更，
    惟就罰金數額下限則予以提高，故修正後之法律效果對行為
    人而言較屬不利，準此，應以修正前之規定對於被告較為有
    利。
  2.新修正之刑法將原刑法第56條關於連續犯之規定廢除。準此
    ，除法理上合於接續犯、包括一罪之情形仍可認為構成單一
    之犯罪外，其於數犯罪行為之情形，即應依刑法第51條之規
    定予以分論併罰。是比較新舊法之規定，應以修正前之刑法
    第56條規定較有利於被告。
  3.綜上，依前開決議整體比較結果，本件以修正前之刑法規定
    較有利於被告，爰依刑法第2條第1項前段之規定，適用行為
    時即修正前之舊法。
  (二)查被告甲○○經先鋒保全公司指派擔任位於高雄市前金區○
    ○○路302 號「流行領袖大廈」管理員職務，並於92年11月
    16日升任為組長，負責行政管理、保管管理員向該大廈住戶
    收取之管理費再代為轉交該大樓管理委員會之業務，為從事
    業務之人之事實，業據被告自承不諱，並據證人高榮耀、洪
    本立證述在卷，已如前述，足證被告確為從事業務之人，其
    向大廈住戶所收取之管理費用，即為其業務上所持有之物，
    則被告將上開款項侵占入己，核其所為，係犯修正前刑法第
    336 條第2 項之業務侵占罪。其先後多次業務侵占犯行，時
    間緊接，方法相同，所犯係構成要件相同之罪名，顯係基於
    概括犯意反覆為之，應依修正前刑法第56條連續犯之規定論
    以一罪，並加重其刑。爰審酌被告貪圖一己私利，竟利用職
    務上機會，連續侵占住戶所繳交之管理費共123,603 元，其
    所為實不足取，惟念及其犯後坦承全部犯行，且已與先鋒保
    全公司達成和解，將侵占款項全數賠付告訴人，有調解程序
    筆錄、陳報狀各1 份在卷可參（見本院卷第29、30頁），應
    認尚有悔意，及其無其他前科紀錄，有臺灣高等法院被告前
    科紀錄表1 份在卷可參，素行良好等一切情狀，量處如主文
    所示之刑，以資懲戒。
  (三)末按犯罪在刑法前開修正施行前，而於施行後裁判，則其緩
    刑之宣告，應適用修正後刑法第74條之規定（最高法院95年
    第8 次刑事庭會議決議參照），查被告未曾受有期徒刑以上
    刑之宣告，有前揭前案紀錄表及本院被告院內索引卡紀錄表
    各1 份在卷可考，其因一時失慮誤蹈法網，經此科刑教訓，
    應能知所警惕而無再犯之虞，且被告業與告訴人達成和解，
    有前揭調解程序筆錄、陳報狀等在卷可憑，並已返還全數侵
    占款項，堪認確有悔意，本院認其所受刑之宣告以暫不執行
    為適當，爰依刑法第74條第1 條第1 款規定併予宣告緩刑2
    年，以啟自新。
據上論斷，應依刑事訴訟法第273 條之1 第1 項、第299 條第1
項前段，刑法第2 條第1 項前段、第74條第1 項第1 款、第336
條第2 項，修正前刑法第56條，刑法施行法第1 條之1 ，判決如
主文。
本案經檢察官乙○○到庭執行職務。
中　　華　　民　　國　　96　　年　　 3　　月　　19　　日
                  刑事第十庭  法　官  鄭凱文
以上正本證明與原本無異。
如不服本判決，應於收受送達後10日內向本院提出上訴書狀。
中　　華　　民　　國　　96　　年　　3 　　月　　20　　日
                              書記官  林慧芬
附錄論罪科刑法條：
刑法第336 條第2 項
對於業務上所持有之物，犯前條第1 項之罪者，處6 月以上5 年
以下有期徒刑，得併科3 千元以下罰金。
